臺灣臺東地方法院刑事判決　　　　　　　　　　　　　　九十一年度自更字第二號
　　自　訴　人　甲○○
　　被　　　告　乙○○
右列被告因傷害案件，經自訴人提起自訴，本院判決如左：
    主  文
乙○○公務員假借職務上之權力，傷害人之身體，處拘役肆拾日，如易科罰金，以參
佰元折算壹日。
    事  實
一、乙○○係臺灣東成技能訓練所之管理員，於民國八十八年九月二十八日下午二時
    許正在執行新收配業提帶勤務時，因見至衛生科看病返回舍房之甲○○對其微笑
    ，乙○○因感覺莫名其妙並斥責甲○○，甲○○便欲向乙○○說明時，乙○○即
    假借其管理人犯之權力，基於傷害之故意，將甲○○之右手臂大力扭至後背，並
    推向牆壁，致使甲○○受有手腳瘀傷之傷害。
二、案經被害人甲○○向本院提起自訴。
    理  由
一、訊據被告乙○○否認有何傷害自訴人之犯行，辯稱伊遇到自訴人時因自訴人在笑
    ，認為自訴人係對其不禮貌，先罵自訴人，自訴人竟然走向伊處，伊認為自訴人
    有攻擊之意思，而將自訴人的右手臂扭至後背云云。惟查，右揭事實，業據自訴
    人指訴綦詳，並有臺灣東成技能訓練所八十八年十月十八日東訓所人字第四六二
    七號令、臺灣東成技能訓練所被告乙○○記過會議紀錄、被告乙○○不當管教之
    簽呈、被告乙○○職務報告、自訴人自白書及談話筆錄、保證書、收款收據、八
    十八年九月二十八日護理紀錄在卷可佐。且按前開簽呈、被告自行書寫之職務報
    告，被告確有將自訴人雙手反制及身體壓在牆上之不當處分之行為，被告並在本
    院審理時自承當時其行為有過當之情，再被告並於保證書上簽具「本人於八十八
    年九月二十八日造成甲○○先生身體上、精神上、心理上之傷害，深感歉意」等
    文字，則自訴人所指訴受到被告之傷害而受有手腳瘀傷之事實，應可採信，被告
    空言否認，所辯顯係卸責之詞，不足採信，事證明確，被告犯行堪予認定。
二、核被告所為，係犯刑法第二百七十七條第一項之傷害罪。被告當時為臺灣東成技
    能訓練所之管理員，為依法執行職務之公務員，因執行新收配業提帶勤務中管教
    自訴人失當成傷，有臺灣東成技能訓練所八十八年十月十八日東訓所人字第四六
    二七號令在卷可稽，顯係被告假借職務上之權力以故意對自訴人犯傷害罪，應依
    刑法第一百三十四條前段加重其刑。爰審酌被告之品行、犯罪之動機、目的、手
    段、犯罪時所受之刺激、被害人所受傷害程度及被告犯罪後曾賠償自訴人新臺幣
    四千元（有保證書及自訴人收款收據在卷可稽）等一切情狀，量處如主文所示之
    刑，並諭知易科罰金之折算標準。查本件被告係於八十八年九月二十八日犯刑法
    第二百七十七條第一項之傷害罪，並依同法第一百三十四條前段加重其刑之規定
    ，致其法定最重本刑為已超過三年以上未達五年有期徒刑，而修正前刑法第四十
    一條規定：犯最重本刑為三年以下有期徒刑以下之刑之罪，而受六月以下有期徒
    刑或拘役之宣告，因身體、教育、職業或家庭之關係，執行顯有困難者，得以一
    元以上三元以下折算一日，易科罰金。惟查上開刑法第四十一條，業經立法院修
    正並經總統於九十年一月十日公布施行，依修正後之刑法第四十一條第一項前段
    規定：犯最重本刑為五年以下有期徒刑之罪，而受六個月以下有期徒刑或拘役之
    宣告者，得予以宣告易科罰金。另依刑法第二條第一項前段之規定：行為後法律
    有變更者，適用裁判時之法律，但裁判前之法律有利於行為人者，適用最有利於
    行為人之法律。係採從新及從輕主義。本件依上開修正後之刑法第四十一條第一
    項前段，及刑法第二條第一項前段之規定，自應依法併予宣告得易科罰金，及其
    易科罰金之折算標準，爰併予宣告之，併此敘明。
據上論斷，應依刑事訴訟法第三百四十三條、第二百九十九條第一項前段、刑法第二
條第一項前段、第二百七十七條第一項、第一百三十四條前段、第四十一條第一項前
段，罰金罰鍰提高標準條例第一條前段、第二條，判決如主文。
中      華      民      國      九十一      年    四    月    廿二    日
                                  臺灣臺東地方法院刑事庭
                                          法  官  范智達
右正本證明與原本無異。
如不服本判決，應於判決送達後十日內向本院提出上訴狀。（須附繕本）
「切勿逕送上級法院」
                                          書記官  賴淑芬
中      華      民      國      九十一      年    四    月    廿三      日
附錄本案論罪科刑法條全文：
刑法第二百七十七條
傷害人之身體或健康者，處三年以下有期徒刑、拘役或一千元以下罰金。
犯前項之罪因而致人於死者，處無期徒刑或七年以上有期徒刑；致重傷者，處三年以
上十年以下有期徒刑。
